臺灣雲林地方法院民事判決　九十三年度重訴字第四五號
　　原　　　告　　甲○○
　　訴訟代理人　　張智學律師
　　被　　　告　　丙○○
　　　　　　　　　耐隆實業股份有限公司
　　兼法定代理人　乙○○
　　訴訟代理人　　王英傑律師
右當事人間請求損害賠償事件，原告提起刑事附帶民事訴訟（九十三年度重附民字第
六號），經本院刑事庭裁定移送前來，本院於民國九十三年十二月二十二日言詞辯論
終結，判決如下：
    主      文
被告丙○○、耐隆實業股份有限公司應連帶給付原告新台幣肆佰肆拾萬陸仟零柒拾柒
元，及自民國九十三年六月十一日起至清償日止，按週年利率百分之五計算之利息。
原告其餘之訴駁回。
訴訟費用由被告丙○○、耐隆實業股份有限公司連帶負擔五分之一，餘由原告負擔。
本判決第一項於原告以新台幣壹佰肆拾柒萬元為被告丙○○、耐隆實業股份有限公司
供擔保後，得為假執行。但被告丙○○、耐隆實業股份有限公司如於假執行標的物拍
定、變賣前，以新台幣肆佰肆拾萬陸仟零柒拾柒元，為原告預供擔保後，得免為假執
行。
原告其餘假執行之聲請駁回。
    事實及理由
一、原告主張：原告係被告耐隆實業股份有限公司（下簡稱：耐隆公司）之員工，前
    於民國九十二年八月十九日上午九時許，該公司於貨櫃卸貨區進行貨櫃尼龍粒太
    空包卸貨作業時，因底層太空包破包，致尼龍粒掉落卸貨區，當時擔任被告耐隆
    公司倉庫管理業務課長之被告丙○○，即指派原告於該卸貨區清理散落之尼龍粒
    。被告丙○○本應注意並防止太空包掉落，以及使原告使用必要之防護器具；另
    被告耐隆公司之法定代理人即被告乙○○，應設置防止太空包掉落之設備，其等
    竟疏於注意，仍令原告清理尼龍粒，致原告遭掉落之太空包壓傷，受有第四節腰
    椎粉碎性骨折，合併雙下肢偏癱，臉部裂傷，及右側第六、七、八對肋骨骨折，
    大小便控制功能受損等傷害。原告因此受有：(一)醫療費用：新台幣（下同）二百
    萬元。(二)看護費用：以全日看護每日費用一千五百元計算，原告係六十二年十月
    二十二日生，尚有餘命四四‧六五年，扣除中間利息共計為一千三百零三萬七千
    九百七十二元（即四四年累積係數23.610525×1,500×365＋0.65×四五年單年
    係數0.3125×1,500×365）。(三)減少勞動能力損害：以原告前於訴外人富喬工業
    股份有限公司（下簡稱：富喬公司）之待遇每月薪資所得二萬八千元計算，原告
    尚可工作年數三十年，扣除中間利息共計為六百二十五萬九千四百五十元（即三
    十年累積係數18.629315×28,000×12）。(四)精神慰撫金：一百萬元。爰依民法
    第一百八十五條及同法第一百八十八條等規定，請求被告連帶賠償原告前述損害
    ，及其法定遲延利息等語。
    並聲明：(一)被告應連帶給付原告二千二百二十九萬七千四百二十二元及自請求之
    翌日（即九十三年三月九日）起至清償日止，按年息百分之五計算之利息。(二)訴
    訟費用由被告連帶負擔。(三)原告願供擔保請准予宣告假執行。
二、被告等對於本件意外事故發生之時、地，以及被告丙○○受僱於被告耐隆公司，
    擔任課長職務，並為該卸貨場區之現場負責人等情，均不爭執；另被告丙○○自
    認對本件事故之發生致原告受傷害一節，具有過失。惟均以：系爭事故之發生，
    起因於裝載太空包之貨櫃車開艙欲進行卸貨作業時，被告丙○○見下層太空包有
    破包、尼龍粒外漏情形，乃指揮原告協助清理，當原告於蹲下清理尼龍粒之過程
    中，突因上層之太空包掉落而壓傷原告。可見係國外之出口商對太空包之裝櫃堆
    疊作業，未採取繩索綑綁、護網、擋樁等必要措施，以防免貨櫃內裝載之物料崩
    塌掉落所致。被告耐隆公司僅係進口物料及卸貨而已，對於貨櫃內所堆置之太空
    包並無採取防止其崩塌掉落之防護措施之必要。是行政院勞工委員會中區勞動檢
    查所（下簡稱：中區勞檢所）認本件事故係於進行堆置物料作業中發生，實屬誤
    認。被告丙○○對於本件事故之發生致原告受傷害雖有過失，但僱用被告丙○○
    之被告耐隆公司，對於被告丙○○之選任監督已盡相當注意，則原告向被告耐隆
    公司主張僱用人之連帶責任，尚屬無據。另，被告乙○○雖為被告耐隆公司之法
    定代理人，但並非上開卸貨場區之現場負責人，且被告丙○○亦非受僱於被告乙
    ○○，則原告依共同過失為由，請求被告乙○○負損害賠償責任，實有誤會。又
    被告即使應賠償原告所受損害，但因原告於清理尼龍粒時，未戴用防護具及隨時
    注意太空包有掉落之危險，亦即原告對系爭事故之發生及損害之擴大與有過失；
    且原告請求賠償之金額亦屬過高：(一)醫療費用部分：依財團法人長庚紀念醫院嘉
    義分院（下簡稱：長庚醫院嘉義分院）出具之醫療費用明細表所示，原告因本件
    傷害之就醫治療，絕大部分之醫療費均屬健保給付，而原告之全民健康保險，因
    被告耐隆公司為投保單位，負擔原告百分之六十之保險費，準此，應依勞動基準
    法第五十九條規定，就健保醫療給付部分抵充百分之六十。(二)看護費用部分：依
    長庚醫院嘉義分院之鑑定意見，認原告僅於九十二年八月十九日開始住院治療，
    至九十四年三月至九月之間復健療程結束之此段期間，原告始需看護照顧，且自
    九十二年八月十九日至九十三年九月底止，每日所需之看護時間約為六小時至半
    日；自九十三年十月起至九十四年三月至九月之間復健療程結束期間，每日所需
    時間約僅一小時，是原告主張應「全日」看護，且每日看護費用為一千五百元，
    實屬過高。且原告如二年期間均需他人看護，亦應以聘僱外籍勞工為之，是原告
    所為請求之看護費用，應以外籍看護工每月薪資一萬五千八百四十元，計算不逾
    二年之費用，始稱允當。(三)減少勞動能力損害部分：依長庚醫院嘉義分院之鑑定
    意見，原告於復健療程結束以後，其勞動能力減少之程度約為五至六成，亦即原
    告並非完全喪失勞動能力。且原告於被告耐隆公司每月之薪資所得約為一萬八千
    元，是原告主張勞動能力受損害之計算標準為每月二萬八千元一節，顯非合理；
    又被告耐隆公司自事故發生以來，並按月給付原告薪資，對原告所受領之薪資，
    被告主張依勞動基準法第六十條規定予以抵充。(四)精神慰撫金部分：系爭事故發
    生後，被告丙○○即速將原告送醫救治，嗣後亦多次前往探視慰問原告，惟因原
    告請求之金額過高，以致無法和解，且原告目前之恢復情形亦有進步，原告請求
    之慰撫金，應以六十萬元為適當等語，資為抗辯。
    並聲明：(一)原告之訴駁回。(二)訴訟費用由原告負擔。(三)被告如受不利判決，願供
    擔保請准免為假執行。
三、兩造不爭執之事實：
  (一)對本件意外事故發生之時、地，及原告因此而受有第四節腰椎粉碎性骨折，合併
    雙下肢偏癱，臉部裂傷，及右側第六、七、八對肋骨骨折，大小便控制功能受損
    等傷害之事實。
  (二)被告丙○○受僱於被告耐隆公司，於本件事故發生當時，被告丙○○為被告耐隆
    公司系爭卸貨場區之現場負責人，亦係其指示原告清理外漏之尼龍粒。
  (三)原告為六十二年十月二十二日生，受僱於被告耐隆公司，其全民健康保險之保險
    費用百分之六十由被告耐隆公司負擔。
  (四)原告並未受僱於被告乙○○個人。
  (五)對長庚醫院嘉義分院九十三年十月五日（93）長庚院嘉字第八四五號函附原告於
    該院就醫之醫療費用明細資料，及該函與同院九十三年十一月十九日（93）長庚
    院嘉字第九七七號函對原告所需看護及勞動能力減少程度之鑑定意見。
  (六)原告已受領被告耐隆公司給付自九十二年八月起至九十三年十一月之薪資共二十
    八萬五千七百零四元（即每月薪資分別為17,995＋15,960＋18,660＋17,468＋
    17,468＋17,468＋18,081＋18,081＋18,081＋18,081＋18,081＋18,056＋18,056
    ＋18,056＋18,056＋18,056＝285,704）。
四、得心證之理由：
    本件兩造爭執之處，在於被告耐隆公司對本件事故發生致原告受傷害之事實，是
    否應負僱用人之連帶損害賠償責任？被告乙○○對本件事故應否負損害賠償責任
    ？又，原告請求之損害賠償金額是否過高？茲分段敘述如下：
  (一)被告丙○○對於原告所受損害具有過失，被告乙○○則無過失：
  1.按雇主對於堆置物料，為防止倒塌、崩塌或掉落，應採取繩索捆綁護網、擋樁、
    限制高度或變更堆積等必要措施，並規定禁止與作業無關人員進入該等場所。勞
    工安全衛生法第五條第三項授權主管機關訂定之勞工安全衛生設施規則第一百五
    十三條定有明文。又，設置上開必要措施之主體，依勞工安全衛生法第五條第一
    項之規定固為雇主，惟現今基於公司分層負責原理，公司特定業務之實際負責人
    ，在其執行業務之範圍內，亦應負起法律所賦予之義務，始能確實落實保護勞工
    之立法本旨。再按，侵權行為損害賠償責任規範之目的，乃在防範危險，凡因自
    己之行為致有發生一定損害之危險時，即負有防範危險發生之義務。如因防範危
    險之發生，依當時情況，應有所作為，即得防止危險之發生者，則因其不作為，
    致他人之權利受損害，其不作為與損害之間即有因果關係，應負不作為侵權損害
    賠償責任。最高法院著有九十年度台上字第一六八二號判決足資參照。
  2.如上所述，就本件卸貨現場而言，其應採取必要防護措施之主體，固為本件之被
    告耐隆公司，惟被告丙○○既受僱於被告耐隆公司，擔任該公司之課長，並為系
    爭卸貨場區之現場負責人，自負有維護卸貨場區安全之注意義務。被告丙○○既
    見貨櫃下層太空包破包致內裝尼龍粒外漏，依一般社會通念，自應慮及上層太空
    包可能因下層破包外漏致重心失衡而倒塌、崩塌或掉落，如欲清理外漏之尼龍粒
    ，即應先行採取繩索捆綁護網、擋樁等必要措施，俟安全無虞之後，始得令原告
    至該太空包下端清理掉落之尼龍粒。詎被告丙○○在並無不能注意之情形下，應
    注意卻疏於注意，即指派原告進入該卸貨現場清理，終因下層太空包尼龍粒外漏
    失衡，導致上層太空包墜落，擊中原告，足見被告丙○○對系爭事故之發生具有
    過失。又，系爭事故之發生，係因未先行固定太空包後，再進行清理掉落平台上
    之尼龍粒，及未能注意保持太空包放置之平衡所致，亦有中區勞檢所九十三年三
    月五日勞中檢製字第０９３１００１８６１號函附職業災害檢查報告書附於偵查
    卷可稽。另，被告丙○○因系爭事故致原告受傷害，應負業務過失傷害人致重傷
    罪責，本院九十三年度簡字第六三號刑事簡易判決，亦同此認定，並判處被告丙
    ○○有期徒刑三月確定在案。復為被告丙○○所自認，自堪信原告主張被告丙○
    ○對系爭事故之發生具有過失一節為真實。至於被告辯稱本件係開櫃卸貨，而非
    堆置，中區勞檢所對系爭災害發生情形認定錯誤云云。惟查，卸貨與堆置物料，
    乃一體兩面，均涉及物料之起卸堆疊，以及在作業當中，重物可能自高處墜落之
    危險，是雇主乃至於作業現場之負責人，均負有採取必要措施以維護作業安全之
    義務。故此，被告謂中區勞檢所認定錯誤一節，自無足採。本件被告丙○○就上
    開卸貨存在之危險情狀，在未採取必要之防護措施之前，即指派原告清理，致原
    告遭墜落之太空包擊傷，足見被告丙○○之過失與原告之受傷害間，具有相當因
    果關係。
  3.又，原告固主張被告乙○○對系爭事故之發生亦有過失云云，惟查，系爭事故發
    生之地點，係位於被告耐隆公司設於「雲林縣斗六市○○○路一五０號」之貨櫃
    卸貨區內，而被告乙○○雖係該公司之董事長，但其辦公地點則位於「台中縣大
    肚鄉」，二地之間相隔甚遠；且基於公司內部分層負責原則，該卸貨區之管理，
    係交由被告丙○○負責等情，有兩造不爭執並援用作為本件證據資料之台灣雲林
    地方法院檢察署九十三年度他字第一一八號偵查卷附九十三年三月二十四日訊問
    筆錄足憑。於此情形，被告乙○○自無對公司大、小事務均須事必躬親，乃至於
    親至卸貨現場指揮、監督卸貨作業進行之理。被告乙○○既未在系爭事故現場，
    則其自無從知悉該貨櫃開艙卸貨進行中所生之危險情狀，而負有對該現狀採取必
    要防護措施之義務。何況，被告乙○○並未指示原告清理該外漏之尼龍粒。又，
    被告乙○○對系爭事故之發生並無過失一節，台灣雲林地方法院檢察署檢察官九
    十三年度偵字第一四一四號不起訴處分書亦同此認定。且原告復未舉證證明被告
    乙○○對系爭事故之發生，究竟有何過失。故此，遽難僅憑被告乙○○為被告耐
    隆公司之董事長一情，即認被告乙○○對系爭事故之發生具有過失。是原告主張
    被告乙○○應負民法第一百八十五條第一項之共同侵權行為損害賠償責任一節，
    為無理由，應予駁回。
  (二)被告耐隆公司應與被告丙○○負連帶損害賠償責任：
  1.按因故意或過失，不法侵害他人之權利者，負損害賠償責任；不法侵害他人之身
    體或健康者，對於被害人因此喪失或減少勞動能力或增加生活上之需要時，應負
    損害賠償責任；不法侵害他人之身體、健康、名譽、自由、信用、隱私、貞操，
    或不法侵害其他人格法益而情節重大者，被害人雖非財產上之損害，亦得請求賠
    償相當之金額。民法第一百八十四條第一項前段、第一百九十三條第一項及同法
    第一百九十五條第一項前段分別定有明文。又，受僱人因執行職務，不法侵害他
    人之權利者，由僱用人與行為人連帶負損害賠償責任。民法第一百八十八條第一
    項前段亦有明定。
  2.本件如前所述，被告丙○○之過失與原告之受傷害間，具有相當因果關係，則依
    上開規定，被告丙○○對原告即負有損害賠償責任。又，被告丙○○係受僱於被
    告耐隆公司，並於執行該公司之卸貨作業中，因被告丙○○之過失致不法侵害原
    告之身體、健康，則依上開民法第一百八十八條第一項前段僱用人之責任規定，
    被告耐隆公司對原告所受損害，自應與被告丙○○負連帶賠償責任。被告耐隆公
    司雖以對被告丙○○之選任監督已盡相當注意等語置辯，惟並未舉證以實其說，
    是被告耐隆公司所辯，自無足採信。故此，原告主張被告耐隆公司及被告丙○○
    應就本件侵權行為負連帶賠償責任，於法有據。
  (三)原告得請求之賠償金額：
  1.醫療費用部分：
  (1)原告固提出醫療費用明細表七紙，主張被告應連帶賠償醫療費用二百萬元云云。
    惟檢視原告提出之醫療費用明細表，除均與長庚醫院嘉義分院於九十三年十月五
    日以（93）長庚院嘉字第八四五號函檢送到院之醫療費用明細資料重複外，且有
    疏漏，是對於原告主張支出醫療費用之核算，自應以兩造所不爭執之長庚醫院嘉
    義分院提供之醫療費用明細表所載為準。
  (2)經查：原告因本件傷害就醫治療所支出之醫療費用，如附表所示，含全民健康保
    險醫療給付（下簡稱：健保給付）在內，總金額為八十二萬三千七百六十四元（
    原為八十二萬三千七百六十四點四一元，小數點以下四捨五入，下同），其中健
    保給付為七十萬八千二百一十四元（原為七十萬八千二百一十四點四一元），原
    告自費負擔之金額為十一萬五千五百五十元，並包括二千七百六十元之證明書費
    用在內，有長庚醫院嘉義分院函送之醫療費用明細表在卷可稽。
  (3)按勞工因遭遇職業災害而致死亡、殘廢、傷害或疾病時，雇主應依左列規定予以
    補償。但如同一事故，依勞工保險條例或其他法令規定，已由雇主支付費用補償
    者，雇主得予以抵充之：一勞工受傷或罹患職業病時，雇主應補償其必需之醫療
    費用。雇主依前條規定給付之補償金額，得抵充就同一事故所生損害之賠償金額
    。勞動基準法第五十九條第一款、第六十條分別定有明文。亦即勞工遭遇職業災
    害而致死亡、殘廢、傷害或疾病時，對於雇主支付保險費用之同一事故所受領之
    勞工保險給付，雇主得予以抵充。且按，全民健康保險法第六十九條之一規定：
    「保險對象不依本法規定參加保險者，處新台幣三千元以上一萬五千元以下罰鍰
    ，並追溯自合於投保條件之日起補辦投保，於罰鍰及保險費未繳清前，暫不予保
    險給付。」準此，於繳清保險費前，健保局暫不予保險給付，故全民健康保險之
    保險給付與保險費間具有對價關係，與一般之保險契約並無差異。最高法院著有
    九十一年度台上字第八五七號判決可資參照。又，本件被告耐隆公司為原告之僱
    用人，並為原告全民健康保險之投保單位，復依全民健康保險法第二十七條第一
    款第二目規定，負擔原告全民健康保險百分之六十之保險費一情，為兩造所不爭
    執。既然被告耐隆公司負擔原告百分之六十之保險費，且全民健康保險之保險給
    付與保險費之間具有對價關係，則基於全民健康保險與勞工保險給付之制度設計
    ，具有相同之法律上理由，是本件自應類推適用上開勞動基準法之規定。是被告
    抗辯就原告之健保給付應予以抵充百分之六十乙節，為有理由。本件如上所述，
    原告所受領之健保給付為七十萬八千二百一十四元，應予抵充百分之六十即四十
    二萬四千九百二十八元（即708,214×60/100＝424,928.4）。其餘原告及政府負
    擔繳納保險費之部分，因保險制度旨在保護被保險人，非為減輕損害事故加害人
    之責任（最高法院八十八年度台上字第三五三號判決參照），故原告之請求權，
    自不因健保給付而喪失。是原告就此部分可請求之金額為二十八萬三千二百八十
    六元（即708,214－424,928＝283,286）。
  (4)另原告因本件傷害就醫治療，自行負擔之醫療費用十一萬五千五百五十元，其中
    之證明書費用二千七百六十元，雖非屬本件侵權行為直接所生財產上之損害，惟
    係被害人為實現損害賠償債權所支出之必要費用，且係因加害人之侵權行為所引
    起，仍得請求賠償（最高法院九十二年度台上字第二六五三號判決意旨參照），
    是全數十一萬五千五百五十元，均屬原告所受之損害。
  (5)合計原告上述所受醫療費用之損害為三十九萬八千八百三十六元（即283,286＋
    115,550＝398,836），原告就此範圍之主張堪認實在，在該金額以外部分，不應
    准許。
  2.看護費用部分：
  (1)原告因本件事故，受有第四節腰椎粉碎性骨折，合併雙下肢偏癱，臉部裂傷，及
    右側第六、七、八對肋骨骨折，大小便控制功能受損等傷害，於九十二年八月十
    九日至長庚醫院嘉義分院急診住院接受腰椎手術治療，期間於九十二年八月二十
    二日再次接受腰椎手術治療，至九十二年八月三十日轉復健科病房接受復健治療
    ，並於九十二年十月二十五日出院等情，有卷附診斷證明書足參。關於原告上開
    傷勢於治療期間所需之看護情形，經送請負責治療原告傷勢之長庚醫院嘉義分院
    鑑定，該醫院認為「陳君（即原告）因上述病症多次住院復健訓練，不論住院、
    出院後各期間有部分自理生活之能力，但因行動不便，盥洗、移位須他人某程度
    的協助，至少須六小時至半日的照顧協助。」「陳君復健療程依學習研判最好持
    續至約九十四年三月至九月之間，以求最佳進步。該君自上次住院（按：即九十
    三年九月二十七日）訓練後，日常生活自理狀況有進步，但仍建議盥洗時有人陪
    同較為安全，復健結束後可能不須要看護照顧，因目前建議盥洗時最好有人協助
    ，每日看護時間可較之前減少至乙小時左右。」等情，有長庚醫院嘉義分院九十
    三年十月五日（93）長庚院嘉字第八四五號函，及同院九十三年十一月十九日（
    93）長庚院嘉字第九七七號函等鑑定意見二件在卷可佐。上開鑑定意見所謂原告
    上述病症多次「住院復健訓練，不論住院、出院後各期間」有部分自理生活之能
    力，每日需看護協助之時間約為六小時至半日，以及自九十三年九月二十七日以
    後所需之看護可減至一小時左右等節，所指應係指原告開始進行復健訓練以後之
    事，此觀諸原告所受傷勢之重，並自九十二年八月十九日受傷之初，至九十二年
    八月三十日轉復健科病房之期間，歷經二次腰椎手術治療，應可認定；另為期原
    告之健康情形恢復至最佳狀態，故應認原告所需之復健治療，應持續至九十四年
    九月三十日始結束。亦即原告在轉入復健科病房之前，即九十二年八月十九日至
    九十二年八月二十九日之十一日期間，應認無自理生活之能力，而需全日之看護
    ；自九十二年八月三十日至九十三年九月二十六日之期間，需半日之看護；自九
    十三年九月二十七日至九十四年九月底復健療程結束止，需一小時之看護。惟一
    般看護工之受聘，有受聘半日，而無僅受僱一小時之情形，準此，原告於上開九
    十三年九月二十七日至九十四年九月底之期間，雖僅需一小時之看護，但仍須僱
    用半日看護，故此，自九十二年八月三十日起至九十四年九月三十日之七百五十
    七日之期間，應認原告仍需半日之看護，始合公允。是原告主張自受傷以後至終
    生，均需他人看護一節，即無可採。
  (2)又，原告主張全天候看護費用每日為一千五百元，被告則以前揭情詞置辯。按雇
    主欲聘僱外國人從事家庭看護工之工作，依就業服務法第四十七條第一項規定，
    應先以合理勞動條件在國內辦理招募，經招募無法滿足其需要時，始得就該不足
    人數提出申請，並應於招募時，將招募全部內容通知其事業單位之工會或勞工，
    並於外國人預定工作之場所公告之。且雇主於聘僱之後，尚須依同法第五十五條
    第一項規定向中央主管機關設置之就業安定基金專戶繳納就業安定費。亦即欲聘
    用外籍看護工須具備一定之條件，並須經一定繁複之程序，非如聘僱國內看護之
    較為簡便。尤有甚者，因文化、語言及生活習慣等之差異，外籍看護工並非任何
    人均適於聘僱。是被告辯稱應以聘僱外籍看護工之方式為之，尚屬強人所難，並
    有礙原告權利之正當行使，自無足採。另，衡諸現今一般看護行情，全日看護之
    收費標準約為每日二千元上下，則原告主張全日看護費用每日一千五百元，尚稱
    合理。至於被告辯稱應以外籍勞工之最低薪資每月一萬五千八百四十元為準，且
    最多以不逾二年之薪資數額等情，因與國內看護收費標準有異，亦與原告如上所
    述需要之看護期間不同，於情、於理，均有未合，自無足取。
  (3)核算原告可請求之看護費用：
  於九十二年八月十九日至九十二年八月二十九日之十一日期間，需全日看護，每
    日一千五百元，計為一萬六千五百元（即11×1,500＝16,500）。
  自九十二年八月三十日起至九十四年九月三十日之七百五十七日之期間，在原告
    提起本件訴訟，以起訴狀繕本送達被告之日即九十三年六月十日為請求時，被告
    應為給付之清償期即已屆期，是於九十二年八月三十日起至九十三年六月十日止
    之二百八十日，其看護費用無須扣除中間利息，則依半日七百五十元計算，計為
    二十一萬元（即280日×1,500/2＝210,000）。其餘自九十三年六月十一日起至
    九十四年九月三十日止共四百七十七日（即15.67月）之看護費用，原告請求一
    次給付，並請求至清償日止加計法定遲延利息，故應依霍夫曼計算法扣除中間利
    息，計為三十四萬六千九百七十七元（即〈22,812.5《每月損害額》×
    14.00000000《15月之霍夫曼係數》〉＋〈22,812.5×0.67×（15.00000000－
    00.00000000）〉＝346,976.95，小數點以下四捨五入）。
  合計原告上述所受看護費用之損害為五十七萬三千四百七十七元（即16,500＋
    210,000＋346,977＝573,477），原告就此範圍之主張堪認實在，在該金額以外
    部分，不應准許。
  3.勞動能力喪失及減少之損害部分：
  (1)原告主張因本件事故受傷致完全喪失勞能力一節，固提出內載「病患目前雙側下
    肢偏癱，遺存顯著運動機能障礙，需使用輪椅協助活動」之診斷證明書一件為證
    。惟該診斷證明書係長庚醫院嘉義分院於九十二年十一月二十六日出具，其後原
    告仍陸續接受治療，是該診斷證明書並不足以作為判斷原告是否終生喪失勞動能
    力之依據。又，依長庚醫院嘉義分院對原告勞動能力減少程度之鑑定意見，認「
    今（九十三年九月二十七日）陳君住院復健中，但依學理推判，之後雙下肢仍會
    有無力行走不便，大小便某程度之障礙，終生無法從事粗重之工作，勞動力之減
    少程度至少損失五至六成」等語，有該院上開九十三年十月五日（93）長庚院嘉
    字第八四五號函在卷可參。而參諸原告之復健療程須至九十四年九月三十日始結
    束，且原告之主要受傷部位係在腰椎部位，影響原告之全身活動至鉅。故此，在
    原告於九十二年八月十九日受傷至九十四年九月三十日復健療程結束以前，計二
    年一月又十三日之期間，應認原告於此段期間之勞動能力完全喪失；又，原告係
    六十二年十月二十二日生，依台閩地區男性歷年簡易生命表平均餘命所示，原告
    尚有餘命四四點六五年，則自九十四年十月一日起至原告六十歲（即至一百二十
    二年十月二十二日）強制退休時止，計二十八年又二十一日之期間，應認原告減
    少勞動能力之程度為百分之六十。
  (2)按被害人因身體或健康受侵害而減少勞動能力所受之損害，其金額應就被害人受
    侵害前之身體健康狀態、教育程度、專門技能、社會經驗等方面酌定之，不能以
    一時一地之工作收入為準。故所謂減少或殘存勞動能力之價值，應以其能力在通
    常情形下可能取得之收入為標準（最高法院六十一年台上字第一九八七號判例、
    八十一年度台上字第一八七四號判決參照）。原告因本件傷害致勞動能力喪失及
    減少之程度，已如上述。查，原告於九十二年度之薪資所得共為二十二萬零三百
    二十七元，有財政部台灣省中區國稅局九十二年度綜合所得稅各類所得資料清單
    在卷可證。則斟酌原告受侵害前之身體狀況正值壯年，教育程度為宜蘭技術學院
    畢業，曾擔任操作員等社會經驗，及於被告耐隆公司所從事之工作性質，與現今
    之社會經濟狀況等事實，應認原告請求每月勞動能力價值之標準為一萬八千三百
    六十一元（即220,327÷12＝18,360.58）為適當，是原告主張應依其先前於第三
    人富喬公司之每月待遇二萬八千元，以及被告抗辯應以原告目前於被告耐隆公司
    之待遇一萬八千元為準云云，均有未妥，洵無足採。
  (3)核算原告所受喪減勞動能力之損害為：
  喪失勞動能力部分：自九十二年八月十九日受傷至九十四年九月三十日復健療程
    結束之期間，如上所述，於九十三年六月十日前，因原告之請求已屆期，不扣除
    中間利息，則九十二年八月十九日至九十三年六月十日止計九月又十九日，原告
    勞動能力之損害為十七萬六千八百七十八元（即《9月×18,361》＋《19/30 月
    ×18,361》＝176,877.63）。另自九十三年六月十一日起至九十四年九月三十日
    止計一年三月又二十日之損害，應扣除中間利息，損害額為二十八萬四千四百五
    十九元（即〈18,361×12＝220,332《1整年勞動力損失》〉＋〈220,332×
    0.3056年×《1.00000000－0》〉＝284,459.10，小數點以下四捨五入）。
  減少勞動能力部分：原告自九十三年六月十一日起至其於六十歲退休時止，尚可
    工作二十九年四月又十二日，而自九十四年十月一日減少勞動能力起至原告六十
    歲退休時止計可工作二十八年又二十二日，原告減少百分之六十之勞動能力，則
    其損害扣除中間利息一次請求之數額為二百二十五萬八千零六十一元（即【〈
    18,361×12×《29年4月12日＝29.37年係數18.00000000》〉－〈18,361×12×
   《1年3月20日＝1.306年係數1.00000000》〉】×60/100＝2,258,060.5，小數點以
    下四捨五入）。
  合計原告上述所受喪減勞動能力之損害為二百七十一萬九千三百九十八元（即
    176,878＋284,459＋2,258,061＝2,719,398），原告就此範圍之主張堪認實在，
    在該金額以外部分，不應准許。
  (4)另查原告受傷期間，被告耐隆公司抗辯其仍給付原告工資共二十八萬五千七百零
    四元，原告對於該期間收受被告耐隆公司給付上開工資之事實並不爭執，自堪信
    為真實；其餘部分迄未見被告舉證證明，自不可採。則原告請求被告耐隆公司、
    丙○○連帶賠償喪失勞動能力損害共二百七十一萬九千三百九十八元，扣除該二
    十八萬五千七百零四元後，應為二百四十三萬三千六百九十四元（即2,719,398
    －285,704＝2,433,694）。原告就超過部分之請求，則不應准許。
  4.精神慰撫金部分：
  (1)按慰藉金之賠償須以人格權遭遇侵害，使精神上受有痛苦為必要，其核給之標準
    固與財產上損害之計算不同，然非不可斟酌雙方身分資力與加害程度，及其他各
    種情形核定相當之數額（最高法院五十一年台上字第二二三號判例參照）。
　(2)原告係六十二年十月二十二日出生，於本件事故發生當時，為近三十歲活動力旺
    盛之壯年人，因本件事故致第四節腰椎粉碎性骨折，合併雙下肢偏癱，臉部裂傷
    ，及右側第六、七、八對肋骨骨折，大小便控制功能受損等傷害。住院多日，並
    歷經二次腰椎手術，復健治療期間更須長達二年有餘，造成生活上之諸多不便，
    其身體及精神上所受之痛苦與折磨，難以言喻。斟酌原告為技術學院畢業，名下
    有不動產三筆、自用小客車一部，及因本件事故所受傷勢，致身體、精神上之痛
    苦等情狀；以及被告丙○○係大學畢業，為被告耐隆公司之課長，名下有不動產
    一筆、自用小客車二部，並擁有部分上市公司之股票；與被告耐隆公司有不動產
    三筆、自用小客車一部，復有其他利息收入等情，有財政部台灣省中區國稅局雲
    林縣分局之歸戶財產查詢清單及所得資料在卷足憑，及被告丙○○提出之畢業證
    書影本在卷可參。本院認原告因本件事故，請求被告丙○○、耐隆公司連帶賠償
    精神慰撫金以一百萬元為適當。原告亦係請求此數額，自無不合。
  5.復按被告固抗辯原告於清理尼龍粒時，未戴安全帽等防護具，對本件損害之發生
    、擴大，亦與有過失云云。惟查，原告受被告丙○○指派於卸貨區清理尼龍粒之
    工作現場，該開艙卸貨之貨櫃內置有二層太空包，每層二包，每包之長、寬、高
    度均為一公尺，每包重量為七百八十公斤，有上開中區勞檢所之現場檢查報告在
    卷可佐。再參諸原告遭太空包擊中而受傷害之主要部位為腰椎與肋骨，而非頭部
    ，可見縱使原告配戴安全帽，仍無從避免本件損害之發生。何況，被告丙○○、
    耐隆公司等如認原告於該工作時，應配戴安全帽等護具，然該護具，依勞工安全
    衛生法第五條第一項之規範意旨，亦係應由雇主提供。被告丙○○、耐隆公司既
    未證明曾提供並要求原告配戴護具，而遭原告拒絕之事實，則自難僅憑原告未戴
    安全帽等護具，即認原告對本件損害之發生與擴大，與有過失。又，被告被告丙
    ○○、耐隆公司固抗辯原告於清理尼龍粒過程中，應隨時注意太空包是否掉落一
    節，惟如被告丙○○、耐隆公司所稱，原告當時係「蹲下」清理，則依原告之工
    作情狀，自難期待其隨時抬頭查看太空包是否掉落，何況，原告係基於被告丙○
    ○之指示從事，被告丙○○即應負起隨時注意原告安全維護之義務為是。是被告
    辯稱原告對本件損害與有過失一節，殊無足採，
  6.從而，原告因本件事故得請求被告丙○○、耐隆公司連帶賠償之數額，計醫療費
    用三十九萬八千八百三十六元、看護費用五十七萬三千四百七十七元、喪減勞動
    能力損失二百四十三萬三千六百九十四元及精神慰撫金一百萬元，總計為四百四
    十萬六千零七元（即398,836＋573,477＋2,433,694＋1,000,000＝4,406,007）
    。
五、末按以身體被傷害而請求金錢賠償者，固不得依民法第二百十三條第二項請求就
    該金錢加給利息，惟侵權行為人支付該金錢遲延時，被害人非不得依民法第二百
    三十三條第一項規定請求法定利息。最高法院七十年台上字第六八九號判例足資
    參循。原告固請求被告等應自其請求之翌日即九十三年三月九日起至清償日止，
    按週年利率百分之五加計利息。惟原告並未提出其曾向被告等請求賠償之證明資
    料，以實其說，則揆諸上開判例意旨，自應以本件附帶民事起訴狀繕本送達被告
    丙○○及耐隆公司之翌日即九十三年六月十一日起算其法定遲延利息。原告逾此
    範圍之請求，為無理由，不應准許。
六、綜上所述，原告依侵權行為之法律關係，請求被告丙○○及耐隆公司連帶賠償四
    百四十萬六千零七元，及自九十三年六月十一日起至清償日止，按週年利率百分
    之五計算之遲延利息部分，為有理由，應予准許；逾此部分之其餘請求，均不應
    准許，應予駁回。。
七、本件原告勝訴部分，原告及被告丙○○、耐隆公司均陳明願供擔保，聲請准予宣
    告假執行及免為假執行之宣告，經核無不符，爰均酌定相當之擔保金額准許併宣
    告之。至原告敗訴部分，其假執行之聲請，失所附麗，應予駁回，併此敘明。
八、本件事證已臻明確，兩造所為之其他主張、陳述並所提之證據，經核與判決結果
    不生影響，不再一一論述，併予敘明。
九、訴訟費用負擔之依據：民事訴訟法第七十九條、第八十五條第二項。
中　　　華　　　民　　　國　　九十四　　年　　　一　　　月　　  十二　　日
　　　　　　　　　　　　　　　臺灣雲林地方法院民事第二庭
~B審判長法官　陳宏卿
~B法　　　官　趙思芸
~B法　　　官　陳銘壎
右為正本，係照原本作成。
如對本判決上訴須於判決送達後二十日內向本院提出上訴狀。（須附繕本）
中　　　華　　　民　　　國　　九十四　　年　　　一　　　月　  　十二　　日
~B法院書記官　沈瑞芳
 附表：長庚醫院嘉義分院醫療費用明細表
┌──┬───────┬──────────┬──────┬───────┐
│編號│日      期    │健 保 給 付 金 額   │原告自費金額│  總  金  額  │
│    │              │  (新台幣，下同)    │            │（健保＋自費）│
├──┼───────┼──────────┼──────┼───────┤
│１  │8.19.─10.│     三四０三一一元 │  五八一三元│三四六一二四元│
│    │              │                    │含證明書費用│              │
│    │              │                    │二三０元    │              │
├──┼───────┼──────────┼──────┼───────┤
│２  │11.9.─1.14.│     一二九五二七元 │一二０五三元│一四一五八０元│
│    │              │                    │含證明書費用│              │
│    │              │                    │二一０元    │              │
├──┼───────┼──────────┼──────┼───────┤
│３  │1.─3.7.│       七一一一七元 │  一七七０元│  七二八八七元│
│    │              │                    │含證明書費用│              │
│    │              │                    │一００元    │              │
├──┼───────┼──────────┼──────┼───────┤
│４  │3.─5.1.│       六五二九六元 │    二五０元│  六五五四六元│
│    │              │                    │含證明書費用│              │
│    │              │                    │二００元    │              │
├──┼───────┼──────────┼──────┼───────┤
│５  │7.─8.15.│       九五二九一元 │九三四五四元│一八八七四五元│
│    │              │                    │含證明書費用│              │
│    │              │                    │一００元    │              │
├──┼───────┼──────────┼──────┼───────┤
│6.  │11.4.        │           二一二元 │    一九０元│      四０二元│
├──┼───────┼──────────┼──────┼───────┤
│７  │11.        │               ０元 │  一０００元│    一０００元│
│    │              │                    │  證明書費用│              │
├──┼───────┼──────────┼──────┼───────┤
│８  │1.14.        │               ０元 │    一００元│      一００元│
│    │              │                    │  證明書費用│              │
├──┼───────┼──────────┼──────┼───────┤
│９  │1.        │            二一二元│        ０元│      二六二元│
│    │              │                    │            │ 其中五十元   │
│    │              │                    │            │ 醫院折讓未收 │
├──┼───────┼──────────┼──────┼───────┤
│１０  │5.6.        │    一七六０‧八四元│        ０元│一七六０‧八四│
│    │              │                    │            │元            │
├──┼───────┼──────────┼──────┼───────┤
│  │5.6.        │            二一三元│        ０元│      二一三元│
├──┼───────┼──────────┼──────┼───────┤
│  │5.6.        │                ０元│    一００元│      一００元│
│    │              │                    │  證明書費用│              │
├──┼───────┼──────────┼──────┼───────┤
│  │5.11.        │                ０元│掛號費五０元│              │
│    │              │                ０元│  證明書費用│              │
│    │              │                    │    一００元│      一五０元│
├──┼───────┼──────────┼──────┼───────┤
│  │5.20.        │            二一三元│掛號費五０元│              │
│    │              │                    │  證明書費用│              │
│    │              │                    │    一００元│      三六三元│
├──┼───────┼──────────┼──────┼───────┤
│  │7.8.        │    二二四三‧八四元│        ０元│二二四三‧八四│
│    │              │                    │            │元            │
├──┼───────┼──────────┼──────┼───────┤
│  │7.13.        │                ０元│    五００元│      五００元│
│    │              │                    │  證明書費用│              │
├──┼───────┼──────────┼──────┼───────┤
│  │8.19.        │    一八一七‧七三元│        ０元│一八一七‧七三│
│    │              │                    │            │元            │
├──┼───────┼──────────┼──────┼───────┤
│  │8.19.        │                ０元│      二０元│        二０元│
├──┼───────┼──────────┼──────┼───────┤
│合計│              │七０八二一四‧四一元│一一五五五０│八二三七六四‧│
│    │              │                    │元（內含證明│四一元        │
│    │              │                    │書費用二七六│              │
│    │              │                    │０元）      │              │
└──┴───────┴──────────┴──────┴───────┘
